【裁判字號】    98,訴,77
【裁判日期】    990716
【裁判案由】    偽造文書等
【裁判全文】
臺灣花蓮地方法院刑事判決                98年度訴字第77號
公  訴  人  臺灣花蓮地方法院檢察署檢察官
被      告  Ｅ○○
選任辯護人  魏辰州律師
            林政雄律師
            俞建界律師
被      告  戊○○
選任辯護人  林聖雄律師
被      告  Ｆ○○
            亥○○
            酉○○
            庚○○
            丙○○
            甲○○
            乙○○
            卯○○
            Ｂ○○
            丑○○
            辛○○
            寅○○
            辰○○
            Ｄ○○
上列被告等因偽造文書等案件，經檢察官提起公訴（96年度偵字
第3918號、97年度偵字第3644號、97年度偵字第5224號、97年度
偵字第5581號），本院判決如下：
    主  文
Ｅ○○共同竊盜，處有期徒刑壹年月，減為有期徒刑柒月又拾
伍日；又結夥三人以上竊盜，處有期徒刑貳年，扣案之挖土機壹
輛及砂石車貳輛均沒收；又結夥三人以上竊盜，累犯，處有期徒
刑年，扣案之挖土機壹輛、砂石車輛均沒收。應執行有期徒
刑伍年肆月，扣案之挖土機貳輛、砂石車伍輛均沒收。
丙○○共同竊盜，處有期徒刑貳月，如易科罰金，以銀元佰元
即新臺幣玖佰元折算壹日，減為有期徒刑壹月，如易科罰金，以
銀元佰元即新臺幣玖佰元折算壹日。緩刑貳年。
戊○○結夥三人以上竊盜，累犯，處有期徒刑壹年捌月，扣案之
挖土機壹輛及砂石車貳輛均沒收；又結夥三人以上竊盜，累犯，
處有期徒刑貳年肆月，扣案之挖土機壹輛、砂石車輛均沒收。
應執行有期徒刑年捌月，扣案之挖土機貳輛、砂石車伍輛均沒
收。
Ｆ○○結夥三人以上竊盜，累犯，處有期徒刑壹年陸月，扣案之
挖土機壹輛及砂石車貳輛均沒收。
酉○○結夥三人以上竊盜，處有期徒刑肆月，如易科罰金，以新
臺幣壹仟元折算壹日，扣案之挖土機壹輛及砂石車貳輛均沒收；
又結夥三人以上竊盜，處有期徒刑肆月，如易科罰金，以新臺幣
壹仟元折算壹日，扣案之挖土機壹輛、砂石車輛均沒收。應執
行有期徒刑陸月，如易科罰金，以新臺幣壹仟元折算壹日，緩刑
年，扣案之挖土機貳輛及砂石車伍輛均沒收。
庚○○結夥三人以上竊盜，處有期徒刑肆月，如易科罰金，以新
臺幣壹仟元折算壹日，扣案之挖土機壹輛及砂石車貳輛均沒收；
又結夥三人以上竊盜，處有期徒刑月，如易科罰金，以新臺幣
壹仟元折算壹日，扣案之挖土機壹輛及砂石車輛均沒收。應執
行有期徒刑伍月，如易科罰金，以新臺幣壹仟元折算壹日，緩刑
年，扣案之挖土機貳輛、砂石車伍輛均沒收。
乙○○結夥三人以上竊盜，處有期徒刑月，如易科罰金，以新
臺幣壹仟元折算壹日，緩刑年，扣案之挖土機壹輛及砂石車貳
輛均沒收。
甲○○、卯○○結夥三人以上竊盜，各處有期徒刑肆月，如易科
罰金，均以新臺幣壹仟元折算壹日，均緩刑年，扣案之挖土機
壹輛及砂石車貳輛均沒收。
Ｂ○○、辛○○結夥三人以上竊盜，各處有期徒刑肆月，如易科
罰金，均以新臺幣壹仟元折算壹日，均緩刑年，扣案之挖土機
壹輛及砂石車輛均沒收。
辰○○結夥三人以上竊盜，處有期徒刑伍月，如易科罰金，以新
臺幣壹仟元折算壹日，緩刑年，扣案之挖土機壹輛及砂石車
輛均沒收。
丑○○結夥三人以上竊盜，累犯，處有期徒刑伍月，如易科罰金
，以新臺幣壹仟元折算壹日，扣案之挖土機壹輛及砂石車輛均
沒收。
寅○○結夥三人以上竊盜，處有期徒刑月，如易科罰金，以新
臺幣壹仟元折算壹日，扣案之挖土機壹輛及砂石車輛均沒收。
Ｅ○○、戊○○其餘被訴部分，無罪。
亥○○、Ｄ○○均無罪。
    事  實
一、緣Ｅ○○為營業地址設於花蓮縣花蓮市○○○街67號1樓，實
    際營業位置位於花蓮縣新城鄉崇德村下台地之立霧溪出海口
    北側之泰暘砂石行及泰暘國際股份有限公司之負責人，僱用
    Ｆ○○為其助理，並僱用戊○○擔任現場負責人。且Ｅ○○
    曾於民國95年4月10日起至同年4月16日間，僱用員工丙○○
    等人駕駛挖土機等機具開挖盜採砂石牟利，經警分別於95年
    4月10日、95年4月16日逮捕，嗣經檢察官提起公訴，於本院
    以96年度易字第25號審理時，為認罪協商，經本院於96年10
    月3日以96年度易字第25號判處有期徒刑6月，減為有期徒刑
    3 月確定。Ｅ○○於上開案件經查獲後尚在檢察官偵查中，
    明知花蓮縣秀林鄉○○段第1581號土地與第1582號地號土地
    之地界係以堆置石塊為分野，前者為長有雜草、樹木之平地
    ，後者為堆置砂石，二者界線明確，竟利用泰暘砂石行與南
    濱砂石廠簽約，約定代為取回南濱砂石廠堆置於花蓮縣秀林
    鄉○○段1582地號土地（下稱1582號土地）地平面上之砂石
    以進行代工之機會，雇請丙○○為駕駛挖土機司機，而與丙○○共同基於意圖為自己不法之所有之犯意聯絡，由Ｅ○○
    於95年6月下旬某日（約6月23日以後某日），指示丙○○駕
    駛挖土機，於95年6 月下旬數日間，接續竊取Ｃ○○所有、
    仳鄰1582號土地之同地段1581地號土地地平面下之砂石，致
    該土地形成長80公尺、寬30 公尺（較諸籃球場之15mx28m=
    420㎡面積計算，盜採面積相當於6.6個籃球場）、平均深
    1.9公尺之深坑凹陷，計得盜採砂石體積高達約4,560立方公
    尺，以天然方每立方公尺砂石重2.08公噸，每公噸新臺幣（
    下同）85 元計算，Ｅ○○竊取砂石獲利計約806,208元。嗣
    經1581號土地之地主Ｃ○○發現，而於95年7月5日向花蓮縣
    警察局新城分局報警處理，始查悉上情。
二、戊○○前因違反毒品危害防制條例案件，經臺灣新竹地方法
    院以95年度易字第4號判處有期徒刑6月確定，並於95年9 月
    19日易科罰金執行完畢。Ｆ○○前因妨害公務案件，經臺灣
    板橋地方法院以90年度板簡字第1606號判處有期徒刑5 月確
    定，於93年9月24 日易科罰金執行完畢。詎戊○○、Ｆ○○
    猶不知悔改，竟與Ｅ○○共同基於意圖為自己不法所有之犯
    意聯絡，明知採取土石需依據土石採取法之規定，向主管機
    關即花蓮縣政府申請核發土石採取許可證後方得為之，且知
    悉其泰暘砂石行之營利事業登記證申請項目為建材零售，並
    未取得砂石處理之營利事業登記證或工廠登記證，不得採取
    土石或設置砂石碎解洗選設備，且明知花蓮縣秀林鄉○○段
    第1326號、1474-3號、1475號、1476號、1476-1號、1476-2
    號、1476-3號、1477號、1478號、1479號、1480號、1481號
    、1482號、1483號、1484號、1485號、1486號、1489號、14
    90號、1491號、1492號、1493號、1494號、1495號、1495-1
    號、1497號、1497-1號、1498號、1500號、1501號、1503號
    、1504號、1508號等地號之土地分別屬於其他私人土地或公
    有土地，自96年4月間某日起至96年8月13日止，由Ｅ○○僱
    用Ｆ○○為其助理，戊○○為現場負責人，再由戊○○僱用
    酉○○、庚○○（自96年8月7日起受僱）為挖土機司機、並
    僱用甲○○、卯○○、乙○○（自96年8月3日起受僱）為砂
    石車司機，共同基於意圖為自己不法之所有犯意聯絡，再於
    96年7 月間某日起僱用不知情之砂石車司機Ｄ○○，由上揭
    挖土機司機及砂石車司機分為早、晚2班，每班由1輛挖土機
    及1名司機、2輛砂石車及2 名司機，每次以結夥三人以上前
    往盜採上開土地之土石，盜採面積廣達約49565.43平方公尺
    （較諸籃球場之 15m*28m=420㎡面積計算，本案盜採面積相
    當於118個籃球場），並造成第1501號、1500號、1483 號、
    1484號、1485號、1486號、1499號、1498號、1489號、1497
    號、1495號、1490號、1491號、1497-1號、1495-1號、1492
    號、1494號、1493號等地號土地形成積水窪地，經計算上開
    盜採土地橫斷面，計得盜採砂石高達約119,156.18立方公尺
    ，以天然方每立方公尺砂石重約2.08公噸，每公噸約85元計
    算，竊取公、私有砂石獲利共計21,066,812元。嗣經花蓮縣
    警察局刑事警察大隊、新城分局及海巡署八三大隊司法警察
    於96年8月13日下午5時30分許查獲，並扣得泰暘砂石行即Ｅ
    ○○所有之上開挖土機1輛及砂石車2輛。
三、丑○○前因詐欺案件，經本院以95年度林簡字第184 號判處
    有期徒刑3月確定，於96年2月1 日易科罰金執行完畢。戊○○前因違反毒品危害防制條例案件，經臺灣新竹地方法院以
    95年度易字第4號判處有期徒刑6月確定，並於95年9月19 日
    易科罰金執行完畢。Ｅ○○前因竊盜案件，經本院以96年度
    易字第25號判處有期徒刑6月，減為有期徒刑3月確定，並於
    96年12月25日易科罰金執行完畢，並於上開犯罪事實一、二
    盜採砂石案件經查獲後，且尚在臺灣花蓮地方法院檢察署檢
    察官為偵辦期間，非但不知悔改，更變本加厲，明知花蓮縣
    秀林鄉○○段第1459號、1460號、1463號、1464號、1465號
    、1466號、1467號、1468號、1469號、1470號、1502號、15
    03號、1505號、1506號、1507號、1508號、1509號、1512號
    、1513號、1514號等地號土地分別屬於其他私人土地或公有
    土地，自97年5月間某日起至97年9月29日止竟僱用戊○○為
    現場負責人、酉○○、庚○○為挖土機司機、Ｂ○○、丑○○、辛○○、寅○○（自97年9 月初某日起）、辰○○為砂
    石車司機，共同基於意圖為自己不法所有之犯意聯絡，改利
    用夜間查緝困難之際，於每天晚間6時許起至翌日6時許止，
    每次以1名挖土機司機、2名砂石車司機的輪班機制，結夥 3
    人以上前往盜採上開地點之土石，盜採面積廣達26,565平方
    公尺（較諸籃球場之15m*28m= 420㎡面積計算，本案盜採面
    積相當於63個籃球場），並造成上開地號土地形成無法回復
    、深達10餘公尺之深壑，經計算上開盜採土地橫斷面，計得
    盜採砂石體積高達136,647 立方公尺，以天然方每立方公尺
    砂石重約2.08公噸，每公噸約85元計算，竊取公、私有砂石
    獲利共計24,159, 189元。嗣經花蓮縣警察局刑警大隊於 97
    年11月24日查獲，並扣得Ｅ○○所有供盜採砂石搬運之挖土
    機1輛、砂石車3輛，及後續處理所盜採砂石之堆土機1 輛、
    篩洗分級砂石之石斛1組、石磨1組、電器設備等物。
    理  由
壹、證據能力部分
一、被告Ｅ○○及其辯護人均否認證人即共同被告Ｆ○○、戊○○、酉○○、庚○○、岳俊龍、甲○○、乙○○、Ｄ○○、
    辛○○、Ｂ○○、丑○○、寅○○、辰○○於警詢時陳述之
    證據能力，因渠等於警詢時之證述係屬被告以外之人於審判
    外所為之陳述，並不符合法律上特別規定之要件，故認無證
    據能力。另上揭證人於警詢時陳述，性質上雖為被告以外之
    人於審判外之陳述，屬於傳聞證據，惟本案除被告Ｅ○○外
    ，其餘被告對於上開證據之證據能力，於準備程序中均不爭
    執，迄本案言詞辯論終結前，亦未就證據能力問題為爭執，
    且該書面陳述作成時，並無不適當之情事，揆諸上開規定，
    上揭證據就被告Ｅ○○以外之被告，均認有證據能力。
二、證人丁○○、子○○、天○○、地○○、戌○○、卯○○、
    辛○○、酉○○、戊○○、亥○○、丑○○於檢察官偵查時
    之證述，業經具結，且被告等及辯護人等均不否認渠等於檢
    察官偵查時證述之證據能力，又無顯不可信之情形存在，當
    具有證據能力。
三、證人丙○○、Ａ○○、巳○○於本院另案即96年度花易字第
    66號（以下簡稱另案）審理時，於法官訊問前所為之陳述，
    具有證據能力。
四、按被告以外之人於審判外之言詞或書面陳述，除法律有規定
    者外，不得作為證據。被告以外之人於審判外之陳述，雖不
    符前4 條之規定，而經當事人於審判程序同意作為證據，法
    院審酌該言詞陳述或書面陳述作成時之情況，認為適當者，
    亦得為證據；當事人、代理人或辯護人於法院調查證據時，
    知有第159條第1項不得為證據之情形，而未於言詞辯論終結
    前聲明異議者，視為有前項之同意。刑事訴訟法第159條第1
    項、第159條之5就此定有明文。以下判決所援引性質上雖為
    被告以外之人於審判外之陳述，依據前開規定，屬於傳聞證
    據，惟本案當事人對於上開證據之證據能力，於準備程序中
    均不爭執，迄本案言詞辯論終結前，亦未就證據能力問題為
    爭執，揆諸上開規定，上揭證據均得採為本案證據。
貳、有罪部分
一、犯罪事實一部分:
    訊據被告丙○○，就上開犯罪事實一部分，於本院審理時坦
    承犯行；被告Ｅ○○則矢口否認有何犯罪事實一所指之竊盜
    犯行，並辯稱：我並未到過現場，是南濱砂石場之人員在現
    場指示丙○○挖取云云。經查：
  (一)上揭犯罪事實一，業據被告丙○○於本院審理時坦承不諱，
    且經證人巳○○、宙○○、Ａ○○於本院、及本院另案審理
    時證述綦詳，並經證人Ｃ○○於警詢時證述明確，亦有空照
    圖、現場照片、花蓮縣政府會勘紀錄、砂石原料代工契約、
    土地複丈成果圖、級配買賣合約書等件在卷可稽。
  (二)證人即南濱砂石場人員Ａ○○於本院審理證稱：我當時受僱
    於南濱砂石場，負責在收磅處收磅單，第一天去現場時，巳
    ○○有帶我去堆料處看過，並確實指給我看，後來我自己也
    有再到現場去看一下，有看到挖土機在挖巳○○指給我看的
    堆料的地方，但之後我和南濱砂石場的人再去現場看時，就
    看到一個地方被挖了一個大洞，該洞跟巳○○當初指給我看
    的位置不一樣等語明確。且證人即南濱砂石場人員巳○○於
    本院審理及本院另案審理時亦證稱：我們要清運堆置砂石的
    位置，當時有土堆堆起來，是宙○○要求我們清運堆置在15
    82號土地上之砂石，當時1582、1581號兩筆土地間雖然沒有
    拉界線，但地標卻很明顯；剛去的時候，我有帶他們去現場
    ，並告訴他們要把土堆清運掉，之後我就沒有到現場；我有
    帶Ａ○○到現場，且告訴他泰暘砂石場要挖那一塊，因為很
    明顯，我也有跟他說這塊地是用租的，要還給地主；我當時
    雖然沒有注意看1581號土地是否有種植物，然1582號土地上
    就只有土堆，而且1581號土地上面是平的，有雜草、麵包樹
    ，但1582號則有堆置砂石土堆，且相距1581號土地有3到5公
    尺；又我於6月16日、17 日帶他們看那堆土堆，土堆堆置的
    很高，我跟他們說要把土堆清運掉，並把地整平，並沒有叫
    他們要回填東西，而且也沒有東西可以回填等語綦詳。復證
    人即南濱砂石場人員宙○○於本院審理及另案審理時均證稱
    ：95年6月我在南濱砂石場任職，95年6月16日南濱砂石場與
    泰暘砂石行有簽立代工契約，有確定地號，並有說明是土地
    上所堆置，且於現場有指定，也有將地政事務所的地籍圖交
    給泰暘砂石行，當時我們是要將1582號土地返還給地主，所
    以要將1582號土地上的地上物加以清除，才與泰暘砂石行簽
    約，請他們來清除，我們於簽約時有將上揭情事告訴泰暘砂
    石行，而當時被告Ｅ○○有在場，南濱砂石場係由廖董事長
    負責簽約，廖董事長有跟被告Ｅ○○說堆高的砂石部分要取
    走，我們要泰暘砂石行清理載運的砂石，要載回泰暘砂石場
    位於現場3 公里外的崇德海邊，我們收單人員（指Ａ○○）
    是派在泰暘砂石場辦公室收單；且我在堆置現場有跟他們說
    界線，我也有跟他們說不要過界，地籍圖上是巳○○的字，
    此圖右側虛線部分是表示到馬路往南走42米，左轉43米，不
    要超過界線，我還怕工作人員會把樹林破壞，所以特別做標
    示給工作人員看，但我忘了我係將地籍圖交給巳○○還係工
    作人員，但是我記得當時實施清運工作的工作人員是原住民
    ，我們南濱砂石場也有派Ａ○○至現場收磅單，由Ａ○○紀
    錄車輛進去情形；因1581號土地是斜坡，比較像攤平沒有隆
    起，我有跟現場工作人員說，並指地圖給他看，該工作人員
    表示了解；嗣於95年6月22 日下午，泰暘砂石場的人打電話
    來跟我們說機械壞掉，不用再派收單員到泰暘砂石場的辦公
    室收單後，我們就沒有再派收單人員至現場，之後發現1581
    號土地被挖凹陷了一個大洞等語綦詳。再者，證人壬○○於
    本院審理時證稱：95年6 月間我任職泰暘砂石行，老闆是被
    告Ｅ○○，泰暘砂石行與南濱砂石場有簽立代工契約，代工
    的工作是由我開怪手去挖掘堆料的地方，堆料的地方是在台
    九線還沒有到太魯閣大橋的橋頭北邊的產業道路下去的地方
    ，但地號我不知道，是我老闆Ｅ○○叫我去的，我在現場可
    以看到有好幾堆，有的是礦石、有的是土石，現場並沒有界
    標，但看起來是有堆過料的場地，堆料處有的高達一層樓，
    土石堆並沒有連在一起，而且地面都是凸出來的，沒有平的
    ，我依地平的高度來挖，他們有跟我說要挖堆料，現場的堆
    料跟地面土石從外觀就可以區分，因為堆的是礦料，跟原來
    的土地砂石是可以區別的；當時南濱砂石場有一個胖胖的人
    跟我說把堆的料挖走，並用手指出堆料的地方，且說堆的料
    都是他們的，都可以挖，但他沒有拿地籍圖或圖片給我看；
    我去現場工作以前，Ｅ○○沒有跟我說要幫Ｃ○○整地，但
    有跟我說要挖南濱砂石場堆的料，而南濱砂石場的人沒有指
    示我要挖地表以下的砂石；我自95年6月21日到23日工作3天
    ，因怪手壞掉，接手我的工作的人是丙○○，丙○○也是泰
    暘砂石場的怪手司機，丙○○接手時，我有跟他指示說挖堆
    料，且我挖的地方後面還有好幾堆沒有挖完，我挖不到一半
    ；1581號土地即Ｃ○○所有之土地在我們堆料下方，Ｃ○○
    事後有指給我們看他土地的範圍，雖然我工作時，Ｃ○○的
    土地上就有比較小堆的堆料，高度大概半層樓高，有的是大
    石頭，但警察查獲後Ｃ○○的土地有凹陷下去之情形，且所
    堆的半層樓高的料也不在了等語明確。顯見南濱砂石場係委
    託泰暘砂石行即Ｅ○○將1582號地土地地面上之砂石為清運
    ，並無指示開挖1581號土地或為整地、或挖取地表下的砂石
    ；且為被告蔡明義所明知之情事；又1581號土地與1582號土
    地雖未明確拉出界線，但自兩筆土地之地上物可以明顯分辨
    兩塊是不同之土地甚明。另於95年6月23 日以後南濱砂石場
    即未再派人員至泰暘砂石場收取磅單，且因壬○○所使用之
    挖土機壞掉，泰暘砂石行遂改派丙○○至該上開處所開挖土
    機挖取砂石至明。而證人壬○○並未告知接手的砂石車司機
    即被告丙○○要挖取地表下之砂石，而是告知要挖取堆置在
    1582號土地地面上的砂石至為灼然。
  (三)證人丙○○於本院另案審理時證稱：因為壬○○說他的怪手
    壞了，老闆即被告Ｅ○○就派我去幫忙，除了被告Ｅ○○有
    到場外，並沒有派其他人到現場，被告Ｅ○○有告訴我說怪
    手開到另外那邊去挖，挖的地方就是Ｃ○○的土地，並請我
    去整地，我在Ｃ○○的土地上挖了3 天，我是拿被告Ｅ○○
    的薪水，我去Ｃ○○那邊整地之前沒有在Ｃ○○的土地上挖
    ，沒有其他人叫我去挖地，我在挖的時候，被告Ｅ○○也有
    到現場，都沒有說話等語明確。雖證人丙○○於本院另案審
    理時嗣改證稱：我剛說被告Ｅ○○說那邊土地可以挖是壬○○的意見云云；於本院審理時亦改證稱：被告Ｅ○○並沒有
    到過現場，也沒叫我過去另一邊挖，是另外一個人叫我去另
    一邊挖，我不知道當時法官問的問題意思，我就直接點頭云
    云。然證人丙○○就其係聽何人之指示開挖1581號土地之證
    述前後有不一，顯相矛盾之情事，核與證人壬○○、Ａ○○
    、巳○○前揭證述明顯不符。雖證人丙○○於本院審理時證
    稱：我另案審理作證時不了解法官問題的意思云云，又被告
    Ｅ○○之辯護人亦辯稱：證人丙○○於本院本案審理具結作
    證時，尚需其親友陪同，由其親友在旁以原住民語向其解釋
    才了解問題而為回答，認證人丙○○於本院另案審理時，確
    有不清楚法官的問話云云。然證人即被告丙○○於本院本案
    於98年3月19日、98年4月9 日行準備程序庭時，就受命法官
    所問之問題，雖有點重聽，但均可聽到並理解命題後為回答
    ，且不需再透過他人解釋或重複問題，此有本院上揭準備程
    序筆錄2 份在卷可參；又參以證人即丙○○之媳婦吳宛如於
    本院審理時證稱：丙○○因老化，這一年來重聽變得越來越
    嚴重，且記憶不好，他已經忘了他當時的回答，我只會交待
    他當天要做的事情，不會在一、兩天前就先交待他，因為他
    越來越老，記憶力不好等語明確。足認被告丙○○是因為歲
    月、時間之經過，自然逐漸老化，導致其記憶力不佳及重聽
    越來越嚴重之情形，致於本院本案審理庭具結作證時，就問
    題有表示聽不清楚，始需由其媳婦再為解釋或近距離重複告
    知問題給證人丙○○聽聞後，證人丙○○始聽得到而為回答
    ，然無證據足以證明證人丙○○於本院另案審時具結作證時
    有因不清楚、或不瞭解法官的問題之情事。故證人丙○○辯
    稱其於另案審理時不清楚法官問的問題云云及辯護人之上揭
    辯護，均不足採信。況且衡諸常情，證人丙○○係受僱於被
    告Ｅ○○，薪資亦係由被告Ｅ○○所支付，其當係聽命於其
    老闆即被告Ｅ○○之指示而行事，豈可能係聽命於壬○○或
    純聽命於南濱砂石場人員之指示而行事？又壬○○、南濱砂
    石場之人並未曾指示丙○○開挖上揭Ｃ○○所有之1581號土
    地或地下之砂石，且1581號土地與1582號土地自地面外觀即
    有不同，業據證人壬○○、巳○○、宙○○、Ａ○○證述明
    確，及證人即被告丙○○於本院另案審理時具結證述屬實。
    又依上揭證人巳○○、Ａ○○、宙○○證述，於95年6月 22
    日下午，泰暘砂石行的人就打電話表示機械壞掉，不用再派
    人前去收單，南濱砂石場即未再派人前往收單，故證人丙○○之證述係壬○○或南濱砂石場的人指示挖1581號土地、被
    告Ｅ○○未到過現場等節，不僅與常情常理相違悖，亦與事
    實不符，尚難採信，應以被告丙○○在本院另案審理時證述
    是被告Ｅ○○指示其挖取1581號土地之砂石等情較為可信。
    復被告Ｅ○○既已明知南濱砂石場僅委託將1582號土地上堆
    置之砂石等物清除，並未委託或指示代為開挖1581號土地，
    被告Ｅ○○卻指示丙○○為開挖1581號土地，且挖取表面下
    之砂石，顯非係丙○○誤為挖掘甚為灼然。再者，1581號土
    地之地主Ｃ○○並未曾同意其挖取該土地之砂石乙節，業據
    證人Ｃ○○於警詢時證述綦詳。故被告Ｅ○○所辯，顯不足
    採信。足認被告Ｅ○○、丙○○確有意圖為不法所有之犯意
    及竊盜犯行甚為明確。
二、犯罪事實二部分
    訊據被告Ｅ○○、Ｆ○○均矢口否認有此部分之竊盜犯行。
    被告Ｅ○○辯稱：當時是被告Ｆ○○去向環保局報備要申請
    污水處理廠的事，有在1500、1501號土地上採取砂石，有挖
    污水池做排水處理，其他土地上並沒有挖取砂石，而且我人
    都在台北，我並不知道，由他們處理云云。被告Ｆ○○則辯
    稱：之前我都不在現場，我在泰暘砂石場辦公室內，現場的
    情形我不清楚云云。經查：
  (一)上揭犯罪事二，業據被告酉○○、庚○○、甲○○、卯○○
    、乙○○於本院準備程序時坦承不諱，且有證人丁○○、張
    維明、王基祥於警詢時證述明確，證人丁○○、天○○、子
    ○○、戌○○、丁○○、證人即被告卯○○於偵查時證述綦
    詳，且經證人即被告甲○○、卯○○、乙○○、亥○○於本
    院審理時證述綦詳，並有現場照片、員工打卡資料、航照圖
    3份、土地採取砂石測量成果圖2份、照片、土地登記謄本、
    花蓮縣稅捐稽徵處97年8月13 日花稅土字第0970063017號函
    、財政部國稅局營業稅申報資料、進銷項憑證、級配買賣合
    約書、花蓮縣政府96年3月29日府城商字第09600465340號函
    、96年4月10日府城建字第09600517080號函、96年11年13日
    府地用字第09601682500號函等件可稽，並有扣案之挖土機1
    輛、砂石車2輛可按。
  (二)證人丁○○於檢察官偵查時證述：崇德段1500號土地為我所
    有，是Ｅ○○向我承租，當時只有以口頭約定，並沒有定立
    書面契約，當時係說要堆料，但於96年環保局去過現場以後
    ，他們說要做一個水池等語綦詳；又證人張春秀於檢察官偵
    查時證稱：Ｆ○○之前已經用了我們所有土地的前面，後來
    查出地主是誰，他就來要跟我們租，他說要養吳郭魚；且Ｆ
    ○○來的時候說他已經挖了我們的土地，我本來要跟他打合
    約，後來他說有事情忙，所以就沒打契約；我有去看過土地
    ，他已經挖了水池，他說要養魚，但我沒有看到魚等語明確
    。且證人即被告卯○○於偵查時證稱：我們在廠區內挖了一
    個多月，我負責載那些土石去洗料，然後洗完之後，就有成
    品出來，之後就由被告戊○○他們去處理，有另外的人載運
    出去等語綦詳。又證人即被告卯○○於檢察官偵查時尚證述
    ：被告Ｆ○○會去找被告戊○○，由被告戊○○指示我們要
    到那裏挖，要載到何處，我們下班時，會看到被告Ｆ○○的
    車子進來，第二天上班時，就看到有地方被挖，所以我知道
    是被告Ｆ○○有帶人去挖等語綦詳；復證人即被告甲○○於
    偵查及本院審理時證述，我們有偶爾看到被告Ｆ○○在盜挖
    現場，且由被告戊○○指示我們挖那裏，往那裏載砂石等語
    明確；再者，證人亥○○於本院審理時亦證稱：被告Ｆ○○
    有段時間在泰暘砂石場區內，被告Ｅ○○至少一星期會到泰
    暘砂石場區一次等語明確。
  (三)又證人戊○○於本院審理時證述：我於警詢筆錄時稱是被告
    Ｆ○○叫我找人去挖崇德段1501號、1500號、1483號、1484
    號、1485號、1486號、1499號、1498號、1489號、1497號、
    1495號、1490號、1491號、1497-1號、1495-1號、1492號、
    1494號、1493號等土地挖砂石沒有錯，且被告Ｅ○○在該段
    期間，一、二個星期就會來一次等語綦詳。又依被告Ｅ○○
    與員警陳致憲之通訊監察譯文（Ｅ○○、陳致憲二人另涉貪
    污等案件而經合法監聽所得之譯文）所示：
    1.96年5月11日10時43分18秒，陳致憲（以下簡稱A）撥打電
      話給Ｅ○○（以下簡稱B）：
      A:那個，13號到16號，有一個你們那個專案，你現在回填
        了嗎？
      B:在弄了
      A:這兩天，趕快用一用，然後等專案結束，看怎樣
      B:13到16，是吧，好，我知道
      A:記得阿，這兩天，今明兩天，趕快把它回填
      B:好好好
    2.96年5月25日17時45分26秒，由Ｅ○○（以下簡稱A）撥打
      電話給陳致憲（以下簡稱B）
      B:這幾天還有是不是？
      A:沒有，公文下來要回填。
      B:那怎麼地下道那裏還有人
      A:弄回填阿。
      B:弄回填也要那麼謹慎歐？
      A:不謹慎啦，這幾天全部在做回填。
      B:我有去看歐，不只歐，還是有弄歐。
      A:沒有，有一窟吧。
      B:對啊，你歐，要給我知道阿。
      A:這個都跟你報告過阿。
      B:狀況不明，我以為只有回而已阿。
      A:沒有，前3天全部都再回…
      B:吼，後3天全部都在弄。
      A:沒有，沒有，嗯今天、昨天才…
      B:亂講，前兩天有人…
      A:沒有，沒有，昨天下午…
      B:對阿，前兩天不是…
      A:本來晚上才有啦..
      B:前天晚上吧。
      A:沒有昨天晚上。
      B:凌晨、凌晨…
      A:昨天晚上12點就收啦。
      B:我那天凌晨還碰到那個地下道那個，
      A:沒有，沒有，那時候都沒有。
      B:有啦，車子過來了，後來我繞兩趟，他都在那邊等…好
        啦，小心啦，小心啦。
      B:瞭解。
    3.96年5月31日18時15分23秒，Ｅ○○（以下簡稱A）撥打電
      話給陳致憲（以下簡稱B）
      B:嘿
      A:大哥，請說。
      B:那個，最近有沒有，最近有沒有？
      A:沒有，沒有。
      B:那昨天看電燈都亮的阿。
      A:沒有，我裡面的，通通都沒有，上個禮拜就全停了，有
        通知。
      B:你知道這幾天的狀況？
      A:我知道，知道，全停了，全停了。
      B:務必，務必，務必阿。
      A:瞭解，瞭解。
      B:不要開玩笑。
      A:我知道，我知道，我這人玩笑開不得，我知道，我知道
        ，我有先得到消息。
    4.96年6月26日17時58分54秒，Ｅ○○（以下簡稱A）撥打電
      話給陳致憲（以下簡稱B）
      B:那個已經在動了，回填，怎麼沒跟我說？
      A:今天才開始…
      B:我剛騎腳踏車過去
      A:因為他那個一定要做回填…
      B:我是說你怎麼沒有告訴我勒
      A:我想說回填你知道
      B:什麼時候開始，不知道阿，還好我有下去
      A:抱歉抱歉，這個我就沒有跟你報備了，我想說之前有報
        備過了，他有公文嘛
      B:我知道啊，我就不曉得你的日期，到時候動或是怎麼樣
        ，我比較曉得你的狀況。
    5.96年7月25日14時01分35秒，Ｅ○○（以下簡稱A）撥打電
      話給戊○○（以下簡稱B）
      B:早上那個張文盛有來，他看到後面的情況，講了很多話
        ，我後面再跟你講，講了很多，他很不高興，看到淵博
        他那個洞，及我們蓄水池他也看到了，非常非常不高興
        ，講完之後，他還講說，上面交代，每天要過來，每天
        晚上要到我們這邊站崗，這事情讓你知道一下。
      A:好。
    6.96年7月25日14時28分04秒，Ｅ○○（以下簡稱A）撥打電
      話給戊○○（以下簡稱B）
      A:他幾個人去？
      B:他一個人，騎摩托車，進去繞了一圈，「高賽」跟我講
        ，我就過去了，我過去之後，他很不高興，把我訓了一
        頓，他說「怎麼這樣子，挖這麼大洞，人家打110 來報
        案」，後來，他看完之後，他往下面去，他說「怎麼這
        樣子，你們在幹什麼」，我說「我剛從台北回來，我不
        太清楚」，他說現在「督察室」已經交辦，每天要來我
        們工廠，交代3 組歐，他也每天要來，還要寫報告回去
        ，這是他親口跟我講的，你看這個事情要不要趕快處理
        一下。
      A:怎麼處理，已經是大麻煩了。
      B:他看到我們這個已經算驚訝了，看到下面這個更驚訝。
      A:我唯一對這個頭很痛，就是這樣
      B:他明天一定會再來，因為他講每天都要來，還要寫報告
        回去
      A:有沒有照相？
      B:沒有，我陪他這一趟，沒有照相
    7.96年7月25日15時35分01秒，Ｅ○○（以下簡稱A）撥打電
      話給戊○○（以下簡稱B）
      A:你現在有沒有空，你去看那個（崇德所所長陳致憲）在
        不在，但是我又沒有車子，沒有辦法去
      B:我先去看他在不在，我再去接你
      A:在的話，你跟他約，你說「鮑叔」找他聊天
      B:早上那個誰（張文盛）說「他（陳致憲）被調了，…就
        是為了什麼事，才被調走，特別指派一個主管下來，要
        盯著你們」，他親口跟我講的，所以我先去看一下也可
        以，看他在不在，在，我照你方式講，不在，我給你電
        話
      A:你確定是張文盛講的
      B:張文盛親口跟我講的，親口跟我講的，「他已經調了，
        特別指派一個新的主管下來，就是要逼你們」，每天來
        我們工廠，他親口跟我講的，所以我希望你去瞭解，不
        只張文盛白天來歐，晚上還有3 組，天天，還要寫報告
        …
      A:這樣子，好吧，先不用這個動作
      B:先不用，OK
    8.96年7月25日15時44分42秒，戊○○（以下簡稱A）撥打電
      話給Ｅ○○（以下簡稱B）
      B:我剛跟「老孫」聯絡了，他現在馬上叫「阿豪」去找你
        ，你照我講的方式，叫他去挖幾車土，把他堆高吊高，
        把路口連蓄水池那邊整個擋掉，擋高點，那他早上去看
        ，他有爬進去看嗎？
      A:有爬進去阿，還走下去…他說你們怎麼這樣搞，我說不
        我不曉得，我剛回來，這個我可以推掉，蓄水池我就沒
        辦法講，（他說）你們太過份，把我噱一頓。
      B:他有講蓄水池嗎？
      A:有，進去阿
      B:你現在是說下去溪底（立霧溪堤防邊溪底）那邊還是？
      A:溪底他也去，我們蓄水池他也去，兩個地方，溪底那邊
        ，我說我剛回來，我不知道，蓄水池的事情，他罵，我
        就跟他講，（他就罵）你們太過份，講到這個，才講到
        主管，「我們主管就要被調了，你知道嗎，現在上面重
        新派一個主管過來，就要盯你們，我每天都要來你們工
        廠，你知道嗎，我每天都要來，我回去要寫報告，三組
        每天都要來，你知道嗎」，他這樣跟我講，所以我才給
        你電話，他為什麼下來的原因，他說「我下來的原因是
        因為剛又有人報案，我下來看，哇，怎麼這個樣子」
      B:先把那個路封掉，從裡面那邊。
    9.96年7月25日15時55分43秒，戊○○（以下簡稱A）撥打電
      話給Ｅ○○（以下簡稱B）
      B:我剛才跟「阿峰」聯絡，叫阿峰挖一些土，把那個路（
        往蓄水池的路）整個圍掉
      A:擋起來
      B:不能開玩笑，事情已經很嚴重
    10.96年7月25日16時11分14秒，戊○○（以下簡稱A）撥打電
      話給Ｅ○○（以下簡稱B）
      A:阿華下來，我有把我的方式告訴他，那個衛星定位那邊
        吼，我說你把他堆的跟它一樣高，用車子弄，他說好，
        我說前面用鐵條沒有用啦
      B:鐵條沒有用啦
      A:對啊我說到衛星定位那個地方全堵起來，堵高一點…那
        我現在就處理我們自己的。
    11.96年7月25日17時32分19秒，Ｅ○○（以下簡稱A）撥打電
      話給戊○○（以下簡稱B）
      A:現在開始動了沒？
      B:開始動啦
      A:他土從哪裏搬？
      B:他從邊邊啦
      A:邊邊不能不它拉掉，不能約削約大…，那我們這邊，你
        在哪裏？
      B:我們那兩個側門阿，開兩個門阿，我把它堆高阿
      A:他有去看那邊嗎？
      B:有阿，站在蓄水池前面阿，在那邊開罵
      A:真頭痛，穿制服阿
      B:對阿，穿制服，騎警用摩托車
      A:好吧，先把它堵掉，還在打料嗎？
      B:還在打
      A:打霸頭後面是吧？
      B:對
      A:霸頭後面還有多少
      B:今天打完就不打了…晚上打工廠那天堆的平台
      A:平台阿？
      B:他們那天後面不是放卡車，那地方把它挖掉，在來往面
      挖，挖「河的料」跟「削平」
      A:馬路可能要消乾一點
      B:對啊，明天處理它，再來就不要挖那兩個門進去的地方
        。
    12.96年7月25日17時47分59秒，戊○○（以下簡稱A）撥打電
      話給Ｅ○○（以下簡稱B）
      A:我們處理好了，我們工廠處理好了，他們也處理好了，
        他們就是把路進去，左右兩邊的漕溝那個，等於說屏障
        ，那靠管制站那個沒弄掉，靠工廠裏面這邊(路)他把挖
        掉了，…靠工廠裏面這邊（路）他把它弄掉了…有吊高
        …往舊的路，我把它往內推，就這樣處理。
    並有通訊監察譯文在卷可稽，堪認被告Ｅ○○於開挖前確已
    明知上揭地號土地盜採砂石情事，姑且於電話中，當陳致憲
    向其表示已看到盜採地點，而且有陸續進行盜挖之情事之質
    疑時，被告Ｅ○○尚且極力加以掩飾，並否認之。又倘若被
    告Ｅ○○係事後才知道上揭犯罪事實二所載之土地有遭盜挖
    之情事，為何其於96年5月底、同年6月間、7 月間，犯罪事
    實二於經員警於96年8月13 日員警為查獲前，員警陳致憲或
    被告戊○○告知所挖之洞及蓄水池之情事，被告Ｅ○○於通
    話中並未顯露有任何驚訝、或為追問究竟渠等所述之洞及蓄
    水池位在何處，其尚指示被告戊○○要找人挖幾車土、擋掉
    蓄水池，又主動問戊○○，員警是否有去下面那個洞察看，
    而被告戊○○亦依被告Ｅ○○之指示，於通話中表示要辦理
    回填及擋掉作業，益足認被告Ｅ○○就上開土地挖取砂石之
    事自始即已明知，且有犯意聯絡，而交由戊○○、Ｆ○○指
    示挖土機司機及砂石車司機為之。況證人即被告戊○○於本
    院準備程序時陳述，有關盜採地點，均有陳報被告Ｅ○○等
    語明確。足認上揭土地之開挖確與被告Ｆ○○、被告Ｅ○○
    有關，且被告Ｅ○○自始即已知，並非如其所述係不知情，
    又被告Ｅ○○並非人均在台北，一星期至少會到泰暘砂石場
    查看一次等情至明。是被告Ｆ○○、Ｅ○○前揭辯詞顯不足
    採。雖證人戊○○於本院審理時改證稱：被告Ｅ○○不知道
    盜採之情事，是伊與張德安一起盜採砂石而私下盜賣，砂石
    場之事均由伊負責處理云云，然證人戊○○之上揭證述與監
    聽譯文所示之內容顯然不符，顯見證人即被告戊○○係事後
    為迴護被告Ｅ○○所為之詞，亦不足採信。又挖土機司機酉
    ○○等人及砂石車司機甲○○等人之薪水均係由泰暘砂石行
    會計亥○○代為轉交，且薪資來源均係由被告Ｅ○○所支出
    ，被告戊○○並未另外支薪給挖土機司機或砂石車司機，被
    告Ｅ○○又每週均會到泰暘砂石場至少1 次，會計亥○○也
    會將每月進貨、銷貨明細交付予被告Ｅ○○，廠區內又均裝
    有監視器等情，業據證人亥○○、證人卯○○、甲○○、乙○○證述綦詳，而被告Ｅ○○身為泰暘砂石行、泰暘國際股
    份有限公司之實際負責人，豈可能於案發前均不知有盜挖之
    情事。是被告Ｅ○○、Ｆ○○所辯，均顯不足採信。被告Ｅ
    ○○、Ｆ○○此部分犯行均堪以認定。
三、犯罪事實三部分
  (一)訊據被告戊○○、酉○○、庚○○、Ｂ○○、丑○○、辛○○、寅○○坦承上開犯行，惟被告辰○○、Ｅ○○均矢口否
    認有何竊盜犯行。被告辰○○辯稱：我不知道是盜採云云；
    被告Ｅ○○則辯稱：我人都在台北，我不知情云云。然查：
  (二)上揭犯罪事實三部分，業據被告酉○○、庚○○、Ｂ○○、
    丑○○、辛○○、寅○○於本院審理時坦承不諱，且經證人
    即被告丑○○、寅○○於檢察官偵查時及本院審理時證述明
    確，證人陳明心、玄○○、申○○、己○○、午○○、黃○○、宇○○、癸○○、未○○、張維明警詢證述綦詳，並有
    照片、花蓮縣警察局及花蓮縣政府97年10月3 日進行會勘紀
    錄、土地登記謄本、臺灣花蓮地方法院檢察署檢察官97年10
    月30日勘驗筆錄、花蓮縣秀林鄉崇德土地採取砂石位置測量
    成果圖、航照圖、花蓮且稅捐稽徵處97年8月13 日花稅土字
    第0970063017號函、泰暘砂石行購入砂石來源一覽表、級配
    買賣合約書、存提款明細、泰暘砂石行、泰暘國際股份有限
    公司營業稅申報資料、進銷項憑證等資料可稽，亦有供盜採
    砂石搬運、洗選所使用之機具挖土機1部、堆土機1部、砂石
    車3部及篩洗分級砂石之石斛1組、石磨1 組、電器設備可按
    。
  (三)證人丑○○於檢察官偵查時及本院審理時證述：97年5 月任
    職在泰暘砂石場，我原本在機房工作，後來開砂石車，盜挖
    地點有架設黑色隔熱網，我有參與架設，當時有今日在庭的
    被告寅○○、Ｂ○○等人也有參與架設，被告戊○○說目的
    是為避免盜採現場被空拍到，架設好之後，有被告酉○○、
    庚○○開挖土機在挖砂石，由我、被告辛○○、寅○○、Ｂ
    ○○、辰○○去現場載運砂石，被告Ｂ○○指揮我們砂石車
    司機，還幫我們看一下卡車性能；晚上盜採砂石時有2 輛怪
    手，6輛卡車，另外2輛卡車，其一輛故障、一輛作預備用；
    我與被告辰○○有同班工作過，我們二人只有聊上班、下班
    的事，被告戊○○要我們架設隔熱網防盜採地方被空拍時，
    被告辰○○已在泰暘砂石場工作，而隔熱網於白天看，很高
    ，會被風吹，會掉下來，晚上則看不到等語明確；且證人即
    被告辛○○於警詢亦證稱：盜採砂石現場上方裝設有黑色隔
    熱網，是早班的人裝的等語綦詳；足認被告戊○○要被告丑
    ○○等人於97年5 月間架設隔熱網防空拍盜採，被告辰○○
    已在泰暘砂石車場區內工作，且有於白天上過班，開砂石車
    載運砂石，即可明顯看見上空有隔熱網之架設，而被告戊○○已明確告知是要防空拍盜採等節灼然。又證人寅○○於檢
    察官偵查時證述：我之前曾在泰暘砂石場工作過，後來離職
    ，自97年8月1日又至泰暘砂石場工作，負責駕駛十輪卡車，
    而駕駛十輪卡車的人尚有被告丑○○、辛○○，自97年9 月
    初我開始到本案的挖掘地點工作，該盜採地點應該挖兩個月
    左右，即從8月1日就開始，因為當時我8月1日回到泰暘砂石
    行時，晚班就已經有人開始進料；我上班就跟著怪手走，怪
    手開始挖，我就開始載，怪手是被告酉○○開的，場裏面有
    兩輛怪手，一輛是被告庚○○開，負責霸頭、一輛是被告酉
    ○○開的，負責盜採；我們白天、晚上兩班輪流，被告庚○○則固定在霸頭開挖，被告酉○○則固定在盜採地點開挖，
    是被告戊○○叫被告Ｂ○○跟我們講換日夜班的；全公司的
    人都知道有一半的料是從上揭地點挖來的；後來因為報紙上
    登載我們的事，所以被告Ｅ○○就叫我們不要做了等語明確
    。足認上揭盜挖地點既已於97年5 月間架設隔熱網以防空拍
    盜採之情事，被告丑○○於隔熱網架設後，仍有於白天在該
    現場載運砂石，且證人寅○○亦證述全公司的人都知道一半
    的料是從現場挖來的等語明確。而被告Ｅ○○、戊○○前分
    別因盜採砂石遭警查獲（指犯罪事實一、二），顯見於犯罪
    事實三地點裝設隔熱網，即在避免再被查獲。綜上所述，證
    人辰○○辯稱其不知載運之砂石為盜採乙情，顯難採信。復
    證人辛○○於檢察官偵查時證稱：我進到泰暘砂場後，日班
    的人員負責將晚班盜採來、堆放在場區內的砂石，用卡車搬
    到碎石機篩選，97年8月我開始做晚班，則是負責前述將盜
    採的砂石搬到砂石場堆置的工作；泰暘砂石場沒有向外買進
    過砂石，但有賣出去過，買的人是由公司接洽。且證人丑○○於警詢時亦證稱：我任職期間即96年12月起至97年4 月止
    ，後來休息一個月，97年5月到9月又去做，這段期間都沒有
    外買過原料等語；再者證人即被告辛○○於警詢時亦陳稱：
    我進去泰暘砂石場工作後，日班的人負責將晚班盜採來、堆
    放在場區內的砂石，用卡車搬到碎石機篩選，97年8 月我開
    始做晚班，負責將前述盜採的砂石搬運到砂石場堆置的工作
    ，泰暘砂石場沒有向外買進砂石，但有賣出去過，買的人都
    是由公司接洽等語明確。
  (四)證人亥○○於本院審理時證述：被告Ｅ○○每星期至少會到
    泰暘砂石場，有時一星期來二、三次；被告Ｅ○○住在花蓮
    縣花蓮市○○○街，我平常要去找他，就去該處找他；於 96
    年1月到97年10 月，被告Ｅ○○都住在花蓮，因為我去那裏
    找他；我不知道被告Ｅ○○是否會看進貨跟銷貨帳冊，但我
    會傳真給他，每個月傳真一次，零用金部分，我也有傳明細
    給他；96、97年間因為是他付錢買的料，所以他會知道進貨
    ；有關銷貨部分，每個月，我要結帳時，我會把出貨明細交
    給被告Ｅ○○；有時我已下班了，偶而會有以現金買料的人
    把料載走，因為第二天上班，廠長即被告戊○○會把錢交給
    我；泰暘砂石場內設有監視器，因為辦公室內有監視器，但
    實際設在那裏，我不知道；但挖土機實際工作的地設有監視
    器，連線到我和廠長戊○○的辦公室內的主機等語明確，足
    認被告Ｅ○○辯稱：伊在台北，未到現場，不知盜採乙節，
    顯與事實不符，不足採信。另證人即被告戊○○雖於本院審
    理時證稱：盜採之砂石係其與張德安二人所為，且於夜間變
    賣，賣的錢是其與張德安二人分云云，然證人即被告戊○○
    就有關其與張德安二人究竟如何約定合作盜採、盜賣砂石及
    如何分紅，或其已分得款項等情節均無法為完全之證述、或
    稱不知道怎麼講等語，亦與常情常理顯相違。又倘若被告戊○○係隱瞞被告Ｅ○○其有盜採砂石之情事，被告戊○○當
    會更謹慎小心，避免遭泰暘砂石行負責人即被告Ｅ○○察覺
    盜採乙情，其當不會自曝其短，告知現場工作之司機、人員
    ，要渠等架設隔熱網以防空拍盜採之情事；況且被告Ｅ○○
    每星期至少會到泰暘砂石場一次，被告Ｅ○○豈可能不會察
    覺裝設有隔熱網，或質疑為何要加裝隔熱網乙節？又泰暘砂
    石場區內均裝設有監視器，於泰暘砂石場辦公室內並設有螢
    幕及監視系統主機，被告Ｅ○○於於場區內巡視時怎可能會
    沒有察覺有盜採及加裝隔熱網之情事？又被告戊○○於本院
    準備程序時亦陳稱：就本案挖取之土地均有陳報被告Ｅ○○
    等語明確；被告Ｅ○○於本案移審時亦陳稱：被告戊○○也
    是要向其陳報工作進行及工作項目等語綦詳；再者，證人戊○○於本院審理時證述，核與上揭證人丑○○、寅○○、亥
    ○○、辛○○證述顯然不符，故證人戊○○證稱被告Ｅ○○
    不知盜採砂石，是其與張德安二人所為，顯係事後為迴護被
    告Ｅ○○而臨訟杜撰之詞，尚難採為有利於被告Ｅ○○之認
    定。
四、綜上所述，被告Ｅ○○、Ｆ○○、辰○○所辯稱，均難以採
    信。本案事證已臻明確，被告Ｅ○○、戊○○、Ｆ○○、亥
    ○○、酉○○、庚○○、丙○○、甲○○、乙○○、卯○○
    、Ｂ○○、丑○○、辛○○、寅○○、辰○○上開竊盜犯行
    ，均堪以認定。
五、論罪科刑部分
  (一)就犯罪事實一部分，
  1.按被告Ｅ○○、丙○○行為後，刑法及刑法施行法業於94年
    2月2日經總統以華總一義字第○九四○○○一四九○一號令
    修正公布，並於95年7月1日施行（下稱新刑法，修正前刑法
    下稱舊刑法），參酌最高法院95年5月23日刑事庭第8次會議
    決議意旨，新刑法第二條第一項之規定，係規範行為後法律
    變更所生新舊法律比較適用之準據法，於新刑法施行後，應
    適用新刑法第二條第一項之規定，為「從舊從輕」之比較，
    本案涉及法律變更之部分如下：
  (1)被告Ｅ○○、丙○○行為後，刑法第33條第5 款業已修正規
    定「罰金：新臺幣一千元以上，以百元計算之。」，與修正
    前舊刑法第三十三條第五款規定「罰金：一元（按係銀元，
    折算為新臺幣三元）以上。」不同。比較新舊法結果，以舊
    法較有利於行為人，新法並無對被告Ｅ○○、丙○○較為有
    利之情形。
  (2)查刑法第51條數罪併罰之規定，於95年7月1日修正施行，其
    中第5 款規定，由：「宣告多數有期徒刑者，於各刑中之最
    長期以上，各刑合併之刑期以下，定其刑期。但不得逾20年
    」，修正為：「宣告多數有期徒刑者，於各刑中之最長期以
    上，各刑合併之刑期以下，定其刑期。但不得逾30年」，修
    正前刑法所定數罪併罰之刑期最高為20年，修正後刑法則為
    30年，且裁判確定前犯數罪，其中一罪在新法施行前者，亦
    同（最高法院95年度第8 次刑事庭會議決議參照），自以修
    正前刑法第51條第5 款對被告Ｅ○○較為有利，應適用修正
    前刑法有關數罪併罰規定，以定應執行刑。
  (3)又被告Ｅ○○、丙○○行為後，業已增訂刑法施行法第1 條
    之 1，並規定：「中華民國九十四年一月七日刑法修正施行
    後，刑法分則編所定罰金之貨幣單位為新臺幣。九十四年一
    月七日刑法修正時，刑法分則編未修正之條文定有罰金者，
    自九十四年一月七日刑法修正施行後，就其所定數額提高為
    三十倍。但七十二年六月二十六日至九十四年一月七日新增
    或修正之條文，就其所定數額提高為三倍。」，是就現行刑
    法中，有關於罰金刑最高度處罰之規定已有修正，惟經比較
    增訂之刑法施行法第一條之一與被告行為時之罰金罰鍰提高
    標準條例第一條前段、現行法規所定貨幣單位折算新臺幣條
    例第2 條結果，二者規定適用之結果並無不同，依最高法院
    95年第21次刑事庭會議決議意旨，應依一般法律適用原則，
    適用裁判時法。
  (4)經綜合比較後，以修正前刑法規定較有利於被告丙○○、Ｅ
    ○○。
  2.核被告丙○○、Ｅ○○所為，均係犯刑法第320條第1項竊盜
    罪。被告丙○○、Ｅ○○就此部分之竊盜犯行有犯意聯絡及
    行為分擔，均應論以共同正犯。被告丙○○、Ｅ○○自95年
    6月下旬某日起，接續數日竊取Ｃ○○所有1581 號土地之砂
    石，侵害同一法益，且被告Ｅ○○、丙○○係於時間及地點
    皆緊接密合之情況下所為之竊取行為，應論以接續犯。
  (二)就犯罪事實二部分，因每次至盜採砂石之現場挖取載運砂石
    ，至少有1名挖土機司機及2名載運砂石之砂石車司機在場盜
    採砂石，是核被告Ｅ○○、戊○○、Ｆ○○、酉○○、庚○○、甲○○、卯○○、乙○○所為，均係犯刑法第321條第1
    項第4 款結夥三人竊盜罪。公訴人於起訴書事實欄記載被告
    Ｅ○○、戊○○、Ｆ○○、酉○○、庚○○、甲○○、卯○○、乙○○係結夥三人以上為竊盜犯行，惟於起訴法條卻記
    載為刑法第321條第1項第3 款攜帶兇器竊盜罪，然公訴人於
    起訴書並未載被告等人就此部分之犯行有何攜帶兇器為竊盜
    之情事，況且被告等人所使用之挖土機、砂石車亦尚難謂為
    係兇器，然因起訴犯罪之基本事實同一，本院自得予以變更
    起訴法條為刑法第321條第1項第4 款結夥竊盜罪，而為審理
    。被告Ｅ○○、戊○○、Ｆ○○、酉○○、庚○○、甲○○
    、卯○○、乙○○在上揭犯罪事實二所載之土地上盜採砂石
    ，係於時間及地點皆緊接密合之情況下所為之竊取行為，所
    侵害為犯罪事實二所載盜採土地之土地所有權人之同一法益
    ，應論以接續犯。被告Ｅ○○、戊○○、Ｆ○○、酉○○、
    庚○○、甲○○、卯○○、乙○○就此部分之犯行，有犯意
    聯絡及行為分擔，應論以共同正犯（被告庚○○雖於96 年8
    月7日起受僱，被告乙○○於96年8月3 日起受僱；至上揭土
    地上載砂石，然本件為一竊盜行為，需就全部共犯犯罪結果
    負責，而皆論以共同正犯）。被告Ｅ○○、戊○○、Ｆ○○
    、酉○○、庚○○、甲○○、卯○○、甲○○等人以一竊取
    行為，同時侵害犯罪事實二所載土地所有權人數人之法益，
    為想像競合，從一重之結夥竊盜罪處斷。另被告Ｅ○○、戊○○、Ｆ○○、酉○○、庚○○、甲○○、卯○○、乙○○
    共同利用不知情之Ｄ○○開砂石車裝載所竊之砂石，就此部
    分為間接正犯。被告戊○○前因違反毒品危害防制條例案件
    ，經臺灣新竹地方法院以95年度易字第4號判處有期徒刑6月
    確定，於95年9月19 日易科罰金執行完畢；被告Ｆ○○前因
    妨害公務案件，經臺灣板橋地方法院以90年度板簡字第1606
    號判處有期徒刑5月確定，於93年9月24日易科罰金執行完畢
    ，有臺灣高等法院被告前案紀錄表2 份在卷可稽，被告戊○○、Ｆ○○於有期徒刑執行完畢後5 年內再犯本件犯罪事實
    二之有期徒刑以上之罪，均為累犯，均依法加重其刑。
  (三)就犯罪事實三部分，因每次至盜採砂石之現場，至少有1 名
    挖土機司機及2 名載運砂石之砂石車司機在場盜採砂石，是
    核被告Ｅ○○、戊○○、酉○○、庚○○、Ｂ○○、丑○○
    、辛○○、寅○○、辰○○所為，均係犯刑法第321條第1項
    第4 款結夥竊盜罪。公訴人於起訴書犯罪事實欄雖記載被告
    Ｅ○○、戊○○、酉○○、庚○○、Ｂ○○、丑○○、辛○○、寅○○、辰○○係結夥三人以上為竊盜犯行，惟於起訴
    法條卻援引刑法第321條第1項第3 款攜帶兇器竊盜罪，惟公
    訴人並未說明被告等人有何攜帶兇器竊盜之情事，況且被告
    等人所使用之挖土機、砂石車等物，尚難謂為係兇器，惟因
    起訴犯罪基本事實同一，本院自得予以變更起訴法條為刑法
    第321條第1項第4 款而為審理，附此敘明。被告Ｅ○○、戊○○、酉○○、庚○○、Ｂ○○、丑○○、辛○○、寅○○
    、辰○○孫雖自97年5月間起至97年9月29日止，在上揭犯罪
    事實三所載之土地上盜採砂石，係於時間及地點皆緊密接合
    之情況下所為之竊取行為，所侵害為犯罪事實三所載盜採土
    地之土地所有權人之同一法益，應論以接續犯。被告Ｅ○○
    、戊○○、酉○○、庚○○、Ｂ○○、丑○○、辛○○、寅
    ○○、辰○○均係以一竊盜行為，同時侵害上揭犯罪事實三
    所載土地所有權人數人之法益，為想像競合犯，從一重之結
    夥竊盜論處。被告Ｅ○○、戊○○、酉○○、庚○○、劉政
    偉、丑○○、辛○○、寅○○、辰○○間就犯罪事實三部分
    ，有犯意聯絡及行為分擔，均應論以共同正犯（被告寅○○
    雖於97年9 月初某日起始至上揭土地上載砂石，然本件為一
    竊盜行為之，故仍需就全部犯罪結果為負責，而皆論以共同
    正犯）。被告丑○○前因詐欺案件，經本院判處有期徒刑 3
    月確定，於96年2月1日易科罰金執行完畢；被告戊○○前因
    違反毒品危害防制條例案件，經臺灣新竹地方法院以95年度
    易字第4號判處有期徒刑6月確定，並於95 年9月19日易科罰
    金執行完畢；被告Ｅ○○前因竊盜案件，經本院以96年度易
    字第25號判處有期徒刑6月，減為有期徒刑3月確定，並於96
    年12月25日易科罰金執行完畢；此有臺灣高等法院被告前案
    紀錄表3 份在卷可稽，被告丑○○、戊○○、Ｅ○○於有期
    徒刑執行完畢後5 年內均故意再犯本案犯罪事實三之有期徒
    刑以上之罪，均為累犯，均依法加重其刑。
  (四)被告Ｅ○○就上開所犯三罪間，犯意各別，行為各別，應分
    論併罰。被告戊○○就上開所犯二罪間，犯意各別，行為各
    別，應分論併罰。酉○○就上開所犯二罪間，犯意各別，行
    為各別，應分論併罰。被告庚○○就上開所犯二罪間，犯意
    各別，行為互異，應分論併罰。
  (五)本院審酌被告酉○○、庚○○、甲○○、乙○○、卯○○、
    Ｂ○○、丑○○、辛○○、寅○○、辰○○之智識程度及學
    經歷均不高，又渠等僅受僱於Ｅ○○所經營之泰暘砂石行分
    別擔任挖土車司機及砂石車司機之職務，係以勞力賺取每月
    3 萬元至3萬5千元不等之薪資，乃為養家糊口，並非股東或
    合夥人，且未就盜採砂石之販賣所得利益為分紅獲利，而刑
    法第321條第1項第4 款結夥竊盜罪之法定最低本刑為有期徒
    刑6 月，認於客觀上顯有可憫恕之情形，縱科以法定最低刑
    度仍嫌過重，而就被告酉○○、庚○○、甲○○、乙○○、
    岳俊龍、Ｂ○○、丑○○、辛○○、寅○○、辰○○上開所
    犯結夥竊盜罪予酌量減輕其刑。刑度同時有加重及減輕之情
    形，先加後減之。
  (六)爰審酌被告丙○○、酉○○、庚○○、甲○○、乙○○、卯
    ○○、Ｂ○○、丑○○、辛○○、寅○○、辰○○僅分別為
    受雇之挖土機司機、砂石車司機，乃為賺取薪資養家糊口，
    因一時不察而觸法；被告Ｅ○○身為泰暘砂石行及泰暘國際
    股份有限公司之負責人；被告戊○○為砂石場之現場負責人
    ；被告Ｆ○○受僱於被告Ｅ○○，擔任被告Ｅ○○之助理；
    被告個人之智識程度、素行、犯罪手段、參與犯罪之態樣及
    犯罪期間長短；被告等人為貪圖私利，任意挖掘公有及私有
    土地上之砂石，破壞土地之完整性，倘若逢大水、有可能造
    成災害、甚或危及民眾生命、財產之安全；且被告Ｅ○○盜
    採砂石出售牟取利益，所獲得利益非微，其行為仍不能與一
    般竊盜行為等同視之，犯後猶否認犯行，飾詞卸責之態度，
    且所挖掘之土地尚未完全填平及回復原狀，對土地所有人所
    造成之損害非輕；又被告Ｆ○○、辰○○於犯後猶否認犯行
    之態度；被告酉○○、庚○○、丙○○、甲○○、乙○○、
    卯○○、Ｂ○○、丑○○、辛○○、寅○○犯後均坦承犯行
    ，態度尚佳等一切情狀，分別量處如主文所示之刑，並就被
    告丙○○、酉○○、庚○○、甲○○、乙○○、卯○○、Ｂ
    ○○、丑○○、辛○○、寅○○、辰○○部分，均諭知易科
    罰金之折算標準【其中丙○○於行為後，刑法第41條第1 項
    前段規定：「犯最重本刑為5 年以下有期徒刑以下之刑之罪
    ，而受6 個月以下有期徒刑或拘役之宣告，因身體、教育、
    職業、家庭之關係或其他正當事由，執行顯有困難者，得以
    1元以上3元以下折算1 日，易科罰金。」又被告丙○○行為
    時之易科罰金折算標準，修正前罰金罰鍰提高標準條例第 2
    條前段（現已刪除）規定，就其原定數額提高為100倍折算1
    日，則本件被告行為時之易科罰金折算標準，應以銀元 300
    元折算1日，經折算為新臺幣後，應以新臺幣900元折算為 1
    日。惟95年7月1日修正公布施行之刑法第41條第1 項前段則
    規定：「犯最重本刑為5 年以下有期徒刑以下之刑之罪，而
    受6個月以下有期徒刑或拘役之宣告者，得以新臺幣1千元、
    2千元或3千元折算1 日，易科罰金。」比較修正前後之易科
    罰金折算標準，以95年7月1日修正公布施行前之規定，較有
    利於被告酉○○，則應依刑法第2條第1項前段，適用修正前
    刑法第41條第1 項前段規定，定其折算標準。故除被告丙○○係依修正前刑法第41條第1 項前段規定諭知易科罰金之折
    算標準外。其餘被告酉○○、庚○○、甲○○、乙○○、卯
    ○○、Ｂ○○、丑○○、辛○○、寅○○部分，則均依刑法
    第41條第1 項前段諭知易科罰金之折標準。】。又被告Ｅ○○、丙○○所為犯罪事實一之犯行，係在96年4月24 日以前
    ，且查無中華民國九十六年罪犯減刑條例第3條第1項、第 5
    條所規定不予減刑之情形，爰依該條例第2條第1項第3 款、
    第7 條規定，就被告Ｅ○○、丙○○犯罪事實一所宣告之刑
    ，予以減為二分之一。就被告Ｅ○○所犯上開犯罪事實一之
    犯行減刑後之刑，與其另所犯犯罪事實二、三所宣告之刑，
    定其應執行刑，依修正前刑法第51條第5 款規定，定其應執
    行之刑。且就被告戊○○、酉○○、庚○○部分，則均依刑
    法第51條第5款規定，定其應執行刑。
  (七)查被告酉○○、庚○○、丙○○、乙○○、甲○○、卯○○
    、Ｂ○○、辛○○、辰○○前未曾受有期徒刑以上刑之宣告
    ，有臺灣高等法院被告前案紀錄表9 份在卷可參，渠等因一
    時失慮致罹刑典，且為家中經濟支柱，本院認其經此教訓後
    ，當知所警惕，應無再犯之虞，因認渠等所宣告之刑，均以
    暫不執行為適當，就被告酉○○、庚○○、丙○○、乙○○
    、甲○○、卯○○、Ｂ○○、辛○○、辰○○併予宣告緩刑
    ，緩刑期間分別如主文所示，以啟自新。另被告寅○○前因
    違反公共危險案件，經國防部東部地方軍事法院以96年訴字
    第13號判處有期徒刑1年6月，緩刑4年，於96年4月23日確定
    ，有被告寅○○之臺灣高等法院被告前案紀錄表1 份在卷可
    稽，目前仍在該案緩刑期間，則被告寅○○就本案並不符合
    緩刑之要件，故爰不併予宣告緩刑，附此敘明。
  (八)扣案之挖土機1輛及砂石車2輛，為被告泰暘砂石行即Ｅ○○
    所有，且供本案被告Ｅ○○等人共同犯犯罪事實二所用之物
    ，業據證人亥○○於檢察官偵查及本院審理時證述綦詳，爰
    依刑法第38條第1項第2款規定宣告沒收之。又扣案之挖土機
    1輛、砂石車3輛，為泰暘砂石行即被告Ｅ○○所有，業據被
    告Ｅ○○於偵查中具狀陳述明確，並有刑事聲請狀1 份在卷
    可稽（見97年度偵字第5224號偵查卷第118頁至第120頁），
    且經證人亥○○於本院審理時證述：實際上扣案挖土機並非
    向合迪租賃股份有限公司為附條件買賣，而係提供挖土機為
    擔保，向合迪租賃股份有限公司借款等語明確（見本院卷三
    第140頁至第141頁），且為供本案被告Ｅ○○等人共同犯犯
    罪事實三所用之物，業據證人丑○○、寅○○於檢察官偵查
    時及本院審理時證述：砂石車係將自盜採地點，將砂石載運
    至泰暘砂石場之料斗等語明確，爰依刑法第38條第1項第2款
    規定宣告沒收。另扣案之堆土機1輛、篩洗分級砂石之石斛1
    組、石磨1 組、電器設備等物，與竊盜行為較無直接相關連
    性，係屬於被告Ｅ○○等人於竊盜後，就所竊取之砂石為處
    理、堆放之機具，爰不併予宣告沒收，附此敘明。
、無罪部分
甲、被告Ｅ○○、戊○○、亥○○部分
一、公訴意旨略以：被告Ｅ○○、戊○○、及亥○○均明知上揭
    犯罪事實二所扣案之砂石車2 輛均屬泰暘砂石行即Ｅ○○所
    有，為刑法第38條第1項第2款之「供犯罪所用或犯罪預備之
    物，依同條第3 項之規定，得沒收之」，且均明知被告亥○○既非上開車輛之所有權人，並無權利具狀向臺灣花蓮地方
    法院檢察署檢察官聲請發還或以車主名義簽立合約書，且明
    知泰暘砂石行未曾向被告亥○○租用任何砂石車，竟共同意
    圖為泰暘砂石行不法之所有，由被告戊○○指示被告亥○○
    ，出具登載「雙方約定由甲方（指泰暘砂石行）承租乙方（
    指亥○○）白色五十鈴二十一噸無車牌卡車乙輛，期間自96
    年6月5日起，租金每天貳千元，月底請款……中華民國九十
    六年六月五日」「雙方約定由甲方承租乙方卡車乙輛白色車
    頭車號HA-157，期間自96年7月13 日起，租金每天貳千元，
    月底請款……中華民國九十六年七月十三日」等不實內容之
    合約書各1 份，並由被告Ｅ○○蓋用泰暘砂石行及其個人私
    章，且由被告亥○○於96年11月29日出具聲請狀，附上開偽
    造之私文書2份加以行使，又接續於97年1月24日出具補述狀
    ，偽稱被告亥○○為上開車輛之車主，向臺灣花蓮地方法院
    檢察署檢察官聲請發還上開車輛，欲使承辦檢察官陷於錯誤
    而予發還，嗣因檢察官偵辦泰暘砂石行另於97年間之盜採案
    件時查悉上情而未予發還而未遂。而認被告Ｅ○○、戊○○
    、亥○○犯刑法第216條、第210條偽造私文書罪嫌、刑法第
    339條第1項詐欺取財未遂罪嫌（起訴書所引法條漏未記載）
    云云。
二、按被告未經審判證明有罪確定前，推定其為無罪。犯罪應依
    證據認定之，無證據不得認定犯罪事實。不能證明被告犯罪
    者應諭知無罪之判決。刑事訴訟法第154條、第301條第1 項
    定分別有明文。且依刑事訴訟法第161條第1項規定，檢察官
    就被告犯罪事實，應負舉證責任，並指出證明之方法。因此
    ，檢察官對於起訴之犯罪事實，應負提出證據及說服之實質
    舉證責任。倘其所提出之證據，不足為被告有罪之積極證明
    ，或其指出證明之方法，無從說服法院以形成被告有罪之心
    證，基於無罪推定之原則，自應為被告無罪判決之諭知。又
    按刑法第210 條之偽造私文書罪，以無制作權人而捏造他人
    名義制作該文書為構成要件，如行為人對於此種文書本有制
    作權，縱令其制作之內容虛偽，且涉及他人之權利，除合於
    同法第215 條之規定，應依該條處罰外，尚難論以首開法條
    之罪。刑法第210 條之偽造文書罪，指無制作權不法制作者
    而言，若自己之文書，縱有不實之記載，要難構成本條之罪
    。最高法院著有31年上字第2124號判例、47年台上字第 365
    號判例可資參照。復按刑法詐欺取財罪，必須行為人意圖為
    自己或第三人不法之所有，以詐術使人將本人或第三人之物
    交付為要件，故主觀上需有意圖為自己或第三人不法所有之
    意圖。
三、公訴人認被告Ｅ○○、戊○○、亥○○有上開犯行，無非係
    以：(一)被告亥○○於偵查中自陳，由被告戊○○指示其出具
    內容不實之合約書，向臺灣花蓮地方法院檢察署檢察官聲請
    發還砂石車等情；(二)被告亥○○於臺灣花蓮地方法院檢察署
    96年度偵字第3918號竊盜案件偵查中，於96年11月29日提出
    並附卷內內容不實之聲請書、合約書2份及於97年1月24日提
    出並附卷之內容不實之補述狀1 份；為其主要論據。訊據被
    告亥○○坦承其未曾出租合約書上所載之砂石車給泰暘砂石
    行，且合約書上亥○○之印章確為其所蓋印等情；被告戊○○亦坦承上揭合約書所載砂石車為亥○○出租予泰暘砂石行
    不是事實等情；被告Ｅ○○則否認有何上開犯行，並辯稱：
    我不知道這件事，也沒有請Ｆ○○去詢問如何發還砂石車乙
    事云云。經查：
  (一)扣案之砂石車即合約書上所載之砂石車並非被告亥○○所有
    ，亦非被告亥○○所出租於泰暘砂石行等情，迭據證人即被
    告亥○○於檢察官偵查及本院審理時證述明確，並有上揭合
    約書2份在卷可稽。
  (二)雖被告Ｅ○○否認知道有以被告亥○○名義出具聲請狀及有
    以泰暘砂行及被告亥○○之名義簽立砂石車租賃合約書，聲
    請臺灣花蓮地方法院檢察署檢察官發還砂石車乙情，且證人
    即被告戊○○於本院審理時亦證稱：被告Ｅ○○並不知道這
    件事云云。然，證人即被告亥○○於本院審理時證稱：是被
    告Ｅ○○僱用我，我的薪水是被告Ｅ○○以現金支付，我擔
    任會計，負責登打出貨單；公司租車子費用均係由被告Ｅ○○處理，支票到期，讓支票兌現也是被告Ｅ○○在負責，我
    開支票後，就把空白支票本還給被告Ｅ○○，被告Ｅ○○自
    己會去登記，我不會跟被告Ｅ○○報告支票到期，因為都是
    由他在負責；而且我開支票時，被告Ｅ○○才會給我支票本
    及印章，開完支票後，印章就交還；若需要開支票，被告Ｅ
    ○○沒有來工廠，我會打電話通知他，平常公司之印章是被
    告Ｅ○○保管，合約書的章不是支票章；我不知道泰暘砂石
    行登記的大小章何人保管；也不知道泰暘砂石行有幾副大小
    章，我只有保管一副，另保管發票章，我有泰暘砂石行之便
    章及發票章，是被告Ｅ○○交給我的，上揭便章是要去郵局
    領信使用，發票章則係要開發票使用，而且被告Ｅ○○交給
    我的便章也不是合約書上的便章，合約書上的章是何人保管
    ，我並不知道，但合約書是我打好後，我拿給被告戊○○，
    被告戊○○要我拿合約書時說被告Ｅ○○說我們車子被扣押
    叫他找一個人假裝是車主，看車主是否可以把車子拿回來，
    我沒有向被告Ｅ○○詢問此事；我雖知道砂石車被扣押乙事
    ，但我不知道被扣押的原因；遭扣押之車子是在場內載運砂
    石使用，且砂石車被扣押乙事，被告Ｅ○○知道，因為他有
    當我的面提及過此事，他說我們的車子還有怪手被扣在分局
    裏；被告戊○○叫我打合約書，我說不要，但他說女生比較
    好還車，我沒有去問被告Ｅ○○出事怎麼辦；是被告戊○○
    叫我遞狀，遞第二次狀紙是因為被告戊○○說車子沒有回來
    ，而上揭聲請狀上之字跡是我的筆跡，聲請狀空白紙是Ｆ○○給我的，被告戊○○叫我寫，Ｆ○○教我寫，第一次聲請
    狀，我交給被告戊○○，第二次我交給Ｆ○○，我自己沒有
    拿去寄；被告Ｅ○○知道我有寫狀紙，因為被告Ｅ○○問我
    說為何要用我的名字寫，我說因為被告戊○○說用我的名字
    比較好拿回來，被告Ｅ○○說喔，被告Ｅ○○沒有罵我，但
    我有聽到被告Ｅ○○在唸，我不知道他在唸什麼，我不記得
    被告Ｅ○○問我的時間，但是在第一次狀紙之後、第二次狀
    紙之前該段時間他問我的；平常被告Ｅ○○有命令要下達，
    大部分都是透過被告戊○○等語明確；又共同被告Ｆ○○於
    本院審理時亦陳述：當時被告Ｅ○○有叫我過來問檢方要聲
    請發還卡車的程序，被告Ｅ○○有跟我說過要把卡車聲請發
    回來，叫我去問程序要怎麼辦，程序問回來後，我有跟被告
    Ｅ○○說，我沒有跟被告戊○○說找一個女生填車子比較容
    易發回來，被告Ｅ○○有指示我要把車子發還回來，但我沒
    跟被告Ｅ○○報告要如何發還，我沒有告訴被告Ｅ○○要以
    公司名義向被告亥○○承租卡車，再以亥○○名義請求發還
    ，被告Ｅ○○只交待我辦理發還的程序要怎麼聲請，我詢問
    後有跟他報告，聲請狀是我送的，被告Ｅ○○授權給我叫我
    去聲請，我跟被告Ｅ○○說所有人要蓋章，係指合約書一定
    要所有人蓋章，但我沒跟被告Ｅ○○說要寫合約書，被告Ｅ
    ○○叫我去辦公室拿車子所有人的資料跟證件，我不知道被
    告Ｅ○○是否知道車子所有人是不是他，但我沒有跟被告Ｅ
    ○○說，如果是你或泰暘砂石行，檢方不會發還等語。又本
    院以肉眼仔細核對合約書所蓋印之「泰暘砂石行」、「Ｅ○○」之印文與97年度偵字第5224號卷一第36頁泰暘砂石行向
    第九河川局辦理「樂樂溪匯流口疏濬工程兼供土石申購抽籤
    作業（收入）之一般申購切結書上所蓋印之「泰暘砂石行」
    、「Ｅ○○」之印文大小、字體均相符，此有合約書2 份、
    一般申購切結書1份在卷可參（見96年度偵字第3918號偵查
    卷第100頁、第101頁、97年度偵字第5224號卷一第36頁）。
    又於一般申購切結書上之「泰暘砂石行」、「Ｅ○○」之印
    章並非被告亥○○所保管之發票章及郵便章乙節，業據證人
    即被告亥○○於本院審理時證述明確，足認泰暘砂石行之大
    小章至少有3 副以上。再依證人亥○○於本院審理時證述：
    我不能決定泰暘砂石行買賣之客戶，是由被告Ｅ○○決定，
    平常廠區內進出貨係由被告戊○○負責，但被告戊○○並不
    能決定進出貨對象來源等語綦詳；況且被告Ｅ○○於本案起
    訴移審時自承（問：整個公司統籌負責人是你？）是。對外
    簽約也是我）等語明確，上揭合約書上泰暘砂石行大小章印
    文顯係泰暘砂石行即Ｅ○○用以對外簽訂契約之印章所蓋，
    並非亥○○保管之印章，復泰暘砂石行實際上係由被告Ｅ○○獨資，業據證人亥○○證述明確，及被告Ｅ○○、被告戊○○於本院陳述綦詳，並有營利事業登記資料1 份在卷可稽
    。衡諸常情，被告Ｅ○○身為泰暘砂石行之負責人，而被告
    戊○○僅為砂石場之現場負責人、Ｆ○○僅為被告Ｅ○○之
    助理、被告亥○○亦僅係受僱之會計，並非上開砂石車之所
    有權人或權利人，關於砂石車遭檢方扣押，對被告戊○○、
    亥○○、或Ｆ○○而言，並無任何利害關係，其三人豈會甘
    冒偽造文書及詐欺罪之風險而在未經被告Ｅ○○之同意下，
    擅自冒然偽造內容不實之合約書，而以被告亥○○名義向檢
    察官聲請發還，且係交回給泰暘砂石行？故堪認證人即被告
    亥○○之上揭證述被告Ｅ○○知情，及被告Ｆ○○於本院審
    理時陳述，被告Ｅ○○有要Ｆ○○等人去詢問如何聲請發還
    及授權處理，並且被告Ｆ○○有告知被告Ｅ○○要蓋用印章
    等情較為可採。益認被告Ｅ○○就偽造不實合約書之內容乙
    情顯係知情，並有授權給戊○○、Ｆ○○為處理、用印乙節
    灼然。故證人戊○○於本院證述及被告Ｅ○○之辯稱，顯不
    足採信。另被告Ｆ○○、戊○○、Ｅ○○就合約書上之「泰
    暘砂石行」、「Ｅ○○」之印章由何人保管及由何人蓋印在
    合約書之相關細節，於本院審理時之陳述明顯不一，顯係事
    後為卸責推諉、相互迴護之詞，不足採信。
  (三)以亥○○名義向檢察官提出聲請狀並附上合約書，聲請發還
    砂石車，聲請書、合約書上之「亥○○」、「泰暘砂石行」
    、「Ｅ○○」之印文均為真正，況公訴人亦認為上揭合約書
    上「泰暘砂行」、「Ｅ○○」之印文均為被告Ｅ○○所蓋用
    印，被告Ｅ○○亦與被告亥○○、戊○○又有共同意思之聯
    絡，則上開合約書係有權制作人即亥○○、並經被告Ｅ○○
    同意而為製作，如前所述，雖合約書內容為泰暘砂石行向亥
    ○○承租白色五十鈴二十一噸無車牌卡車1輛，期間自96年6
    月5日起，租金每天2千元，月底請款，稅金外加；及白色車
    頭車號HA-157號卡車1輛，期間自96年7月13日起，租金每天
    2 千元，月底請款，稅金外加等不實內容之砂石車租賃合約
    書2 份，爰依前判例之意旨，由於被告Ｅ○○、戊○○、亥
    ○○對於此種文書本既有制作權，縱令其制作之內容為虛偽
    ，亦不構成偽造私文書罪。則被告亥○○、戊○○、Ｅ○○
    持聲請狀等附上揭合約書向檢察官聲請發還砂石車之行為，
    亦當不構成刑法第216條、210條行使偽造私文書之犯行至為
    灼然。
  (四)又上揭2 輛砂石車為泰暘砂石行即Ｅ○○所有，而被告Ｅ○○為泰暘砂石行之負責人，雖被告等人係以被告亥○○名義
    請求檢察官發還，然其本意並不是要將砂石車發還給被告亥
    ○○，而係利用被告亥○○名義達到聲請發還給泰暘砂石行
    即Ｅ○○之目的，雖其行為可議，然被告Ｅ○○、亥○○、
    戊○○並無不法所有之意圖，則其所為，亦與詐欺取財未遂
    之構成要件不相符。
  (五)綜上所述，被告Ｅ○○、戊○○、亥○○之犯行既與公訴人
    所指犯行之構成要件不符；又公訴人所提上開證據並不足以
    證明被告Ｅ○○、戊○○、亥○○有上開公訴人所指摘之犯
    行，並查無其他積極事證，足資證明被告Ｅ○○、戊○○、
    亥○○確有公訴人所指此部分之犯行。揆諸前揭說明，此部
    分自屬不能證明被告Ｅ○○、戊○○、亥○○犯罪，即應為
    被告Ｅ○○、戊○○、亥○○均無罪之諭知。
乙、被告Ｄ○○部分
一、公訴意旨略以：Ｅ○○、戊○○明知花蓮縣秀花蓮縣秀林鄉
    ○○段第1326號、1474-3號、1475號、1476號、1476-1號、
    1476-2號、1476-3號、1477號、1478號、1479號、1480號、
    1481號、1482號、1483號、1484號、1485號、1486號、1489
    號、1490號、1491號、1492號、1493號、1494號、1495號、
    1495-1號、1497號、1497-1號、1498號、1500號、1501號、
    1503號、1504號、1508號等地號之土地分別屬於其他私人土
    地或公有土地，竟僱用Ｆ○○為其助理，戊○○為現場負責
    人，酉○○、庚○○為挖土機司機、甲○○、卯○○、乙○○、被告Ｄ○○為砂石車司機，共同基於意圖為自己不法之
    所有犯意聯絡，自96年4月間起至96年8月13日止，分早、晚
    2班，每班一挖土機及1名司機、2輛砂石車及2名司機，每次
    以依結夥三人以上前往盜採上開地點之土石，盜採面積廣達
    49565.43平方公尺（較諸籃球場之 15m*28m=420㎡面積計算
    ，本案盜採面積相當於118 個籃球場），並造成第1501號、
    1500號、1483號、1484號、1485號、1486號、1499號、 149
    8號、1489號、1497號、1495號、1490號、1491號、 1497-1
    號、1495-1號、1492號、1494號、1493號等地號土地形成積
    水窪地，經計算上開盜採土地橫斷面，計得盜採砂石高達11
    9,156.18立方公尺，以天然方每立方公尺砂石重約2.08公噸
    ，每公噸約85 元計算，竊取公、私有砂石獲利共計21,066,
    812元。而認被告Ｄ○○涉犯刑法第321條第1項第3款加重竊
    盜罪嫌（應係刑法第321條第1項第4 款結夥三人以上竊盜罪
    嫌）云云。
二、按犯罪事實應依證據認定之，無證據不得認定犯罪事實，又
    不能證明被告犯罪或其行為不罰者，應諭知無罪之判決，刑
    事訴訟法第154條第2項、第301條第1項分別定有明文。又事
    實之認定，應憑證據，如未能發現相當證據，或證據不足以
    證明，自不能以推測或擬制之方法為裁判基礎；又認定不利
    於被告之事實，須依積極證據，苟積極證據不足為不利於被
    告之認定時，即應為有利於被告之認定，更不必有何有利之
    證據，最高法院40年台上字第86號、30年上字第816 號判例
    ，分別著有明文。復按「刑事訴訟法第161條已於91年2月 8
    日修正公布，其第1 項規定：檢察官就被告犯罪事實，應負
    舉證責任，並指出證明之方法。因此，檢察官對於起訴之犯
    罪事實，應負提出證據及說服之實質舉證責任。倘其所提出
    之證據，不足為被告有罪之積極證明，或其指出證明之方法
    ，無從說服法院以形成被告有罪之心證，基於無罪推定之原
    則，自應為被告無罪判決之諭知。」（最高法院92年台上字
    第128號判例意旨可資參照。）
三、公訴人認被告Ｄ○○有上開竊盜犯行，無非係以: (一)上班打
    卡資料；(二)證人戊○○、酉○○、庚○○、卯○○、甲○○
    、乙○○之證述被告Ｄ○○有受僱於泰暘砂車廠擔任砂石車
    司機，至盜採處載運砂石至泰暘砂石場設置之料斗等語；為
    其主要論據。訊據被告Ｄ○○雖坦承有受僱於泰暘砂石行開
    砂石車載運砂石乙情，惟堅決否認有何竊盜之犯行，並辯稱
    ：我當時不知道砂石是盜採，我沒有到盜採地點載運砂石等
    語。經查：
  (一)被告Ｄ○○於公訴人所指之期間，確實受僱於泰暘砂石行，
    且由戊○○為其面試，負責開砂石車至上揭地號土地載運砂
    石乙節，經證人即共同被告戊○○、酉○○、庚○○、卯○○、甲○○、乙○○於警詢、偵查及本院審理時證供述綦詳
    ，並有打卡資料在卷可稽，被告Ｄ○○辯稱其未到盜採地點
    載運砂石云云，顯不足採信。足認被告Ｄ○○有至盜採地點
    載運砂石至明。
  (二)又上揭土地之砂石，確有遭被告Ｅ○○、戊○○等人僱用挖
    土機司機酉○○、庚○○負責開挖土機盜採，再由砂石車司
    機甲○○、卯○○、乙○○、及被告Ｄ○○，分早、晚班，
    每班次有1名挖土機司機及2名砂石車司機為挖取載運至泰暘
    砂石行所設置之料斗等情，業如前揭有罪部分之理由所載。
  (三)惟被告Ｄ○○辯稱其不知所載運砂石是盜採乙節。查被告Ｄ
    ○○自承其之前是擔任卡車司機，負責跑花蓮至台北，載運
    蔬果，到泰暘砂石場工作，才開始擔任砂石車司機，被警查
    獲後就沒再做了等語，足認被告Ｄ○○在至泰暘砂石場工作
    之前，並未曾擔任過砂石車司機。又證人即共同被告甲○○
    、乙○○、庚○○、卯○○、酉○○於警詢、偵查及本院審
    理時均證稱：渠等均未曾與被告Ｄ○○談及所載運之砂石是
    盜採乙情，且被告Ｄ○○亦未曾問此事，同事之間有也沒提
    起等語明確；復依上揭公訴人所指之證人於警詢、偵查、本
    院審理時之證述內容觀之，並未曾證述被告Ｄ○○知道所載
    運之砂石地點是未經土地所有權人同意，且係盜採之情事。
    而共同被告甲○○之所以知道且懷疑是盜採乙節，係因為伊
    在泰暘砂石場擔任砂石車司機以前，曾在其他砂石場擔任過
    砂石車司機，且伊以前的老闆有叮嚀要注意的事項，與本案
    之情形有不同之處，業據證人即被告甲○○於本院審理時證
    述明確；再者，共同被告卯○○於本院準備程序時則陳稱：
    我有懷疑是盜採，但未查證等語明確。況證人戊○○於本院
    審理時證述：我並沒有告訴司機砂石是盜採等語。公訴人雖
    指摘被告Ｄ○○前去載運砂石地點之地方，已挖到地表以下
    ，被告Ｄ○○不可能不知是盜採云云，然被告Ｄ○○雖有客
    觀上載運地表以下之砂土之行為，是被告辯稱其未至該處載
    運砂石云云不可採信；然上揭公訴人所指之證據僅能證明被
    告Ｄ○○客觀上有載運盜採之砂石行為；但公訴人並未舉證
    證明被告Ｄ○○主觀上有認知該處未經地主同意而係盜採砂
    石之情事。另此部分盜採地點之上方，並未有向前開犯罪事
    實三所載盜採地點之上方裝設有隔熱網或其他防拍盜採之設
    備，且自外在客觀環境即可明顯懷疑或可得知為盜採乙節；
    再者，被告Ｄ○○與其他同事聊天時又不會聊到本案係盜採
    乙節。是公訴人所提出之證據尚不足以認被告Ｄ○○主觀上
    知悉其所載運之砂石是盜採之砂石。
  (四)綜上所述，公訴人所提出之證據，尚不足以證明被告Ｄ○○
    有何上開公訴人所指摘之竊盜主觀上之犯意；此外，並查無
    其他積極事證，足資證明被告Ｄ○○確有公訴人所指之犯行
    ；揆諸首揭說明，此部分自屬不能證明被告Ｄ○○犯罪，即
    應為被告Ｄ○○無罪之諭知。
據上論斷，爰依刑事訴訟法第299條第1項前段、第300條、第301
條第1項，刑法第2條第1項、第28條、第320條第1項、第321條第
1項第4款、第47條第1項、第55條、第59條、第51條第5款、第74
條第1項第1款、第41條第1項前段、第38條第1項第2 款，修正前
刑法第41條第1項前段、第51條第5款，刑法施行法第1條之1第 1
項、第2項前段，中華民國九十六年罪犯減刑條例第2條第1項第3
款、第7條、第9條，判決如主文。
中    華    民    國    99    年    7     月    16    日
                  刑事第四庭  審判長  法  官  陳月雯
                                      法  官  黃鴻達
                                      法  官  魏俊明
以上正本證明與原本無異。
如不服本判決應於收受送達後10日內向本院提出上訴書狀，並應
敘述具體理由。其未敘述上訴理由者，應於上訴期間屆滿後20日
內向本院補提理由書(均須按他造當事人之人數附繕本)「切勿逕
送上級法院」。告訴人或被害人如對於本判決不服者，應具備理
由請求檢察官上訴，其上訴期間之計算係以檢察官收受判決正本
之日期為準。
中    華    民    國    99    年    7     月    16    日
                                      書記官
附錄本案論罪科刑法條全文：
中華民國刑法第320條
意圖為自己或第三人不法之所有，而竊取他人之動產者，為竊盜
罪，處5年以下有期徒刑、拘役或5百元以下罰金。
意圖為自己或第三人不法之利益，而竊佔他人之不動產者，依前
項之規定處斷。
前二項之未遂犯罰之。
中華民國刑法第321條
犯竊盜罪而有左列情形之一者，處6月以上、5年以下有期徒刑：
一、於夜間侵入住宅或有人居住之建築物、船艦或隱匿其內而犯
    之者。
二、毀越門扇、牆垣或其他安全設備而犯之者。
三、攜帶兇器而犯之者。
四、結夥三人以上而犯之者。
五、乘火災、水災或其他災害之際而犯之者。
六、在車站或埠頭而犯之者。
前項之未遂犯罰之。

司法院資訊處製作；財團法人民間司法改革基金會備份。
